臺灣新竹地方法院交通事件裁定
移送機關　交通部公路總局新竹區監理所
受處分人
即異議人　丙○○
上列異議人對於交通部公路總局新竹區監理所94年5月23日竹監
自字第裁50－Z00000000號裁決處分，聲明異議，本院裁定如下
：
    主  文
原處分撤銷。
丙○○汽車駕駛人，駕駛汽車行駛於高速公路，而不遵管制之規
定，處罰鍰新臺幣仟元。並記違規點數壹點。
    理  由
一、按汽車在行駛途中，不得驟然或任意換車道，如欲超越前車
    或變換車道時，應先顯示方向燈告知前後車輛，並保持安全
    距離及間隔，方得超越或變換車道，高速公路交通管制規則
    第11條定有明文。次按汽車行駛於高速公路，而不遵管制之
    規定者，處汽車駕駛人新臺幣（下同）3,000元以上6,000元
    以下之罰鍰，並記違規點數1點，道路交通管理處罰條例第
    33條第1項及同條例第63條第1項第1款分別定有處罰規定。
二、原處分機關交通部公路總局新竹區監理所（下稱新竹區監理
    所）裁決理由略以：聲明異議人即受處分人丙○○於民國94
    年1月13日下午1時50分許，駕駛車牌號碼ML－9822號自小貨
    車，行經國道一號公路北上49.4公里處，因行車中任意變換
    車道不當致與同向行駛於內側車道之戊○○所駕駛之車牌號
    碼4168－ED號自小客貨車相撞而肇事，經內政部警政署國道
    公路警察局第一警察隊泰山分隊員警到場處理，並製作道路
    交通事故初步分析研判表、事故現場圖、調查筆錄、道路交
    通事故調查報告表等，並由內政部警政署國道公路警察局第
    一警察隊（下稱第一警察隊）員警乙○○以異議人有違反道
    路交通管理處罰條例第33條第1項之行為，因而致人（戊○○）受傷，當場掣單舉發，異議人收受通知單後，未依規定
    自動繳納罰鍰或到案聽候裁決，新竹區監理所乃於94年5月
    23 日依據道路交通管理處罰條例第33條第2項之規定逕行裁
    處異議人吊扣駕駛執照12個月等情，有內政部警政署國道公
    路警察局94年3月5日公警局交字第Z00000000號舉發通知單
    、新竹區監理所94年5月23日竹監自字第裁50－Z00000000號
    裁決書各1紙在卷可稽。
三、聲明異議意旨略以：事發當日即94年1月13日下午1時50分許
    ，受處分人即異議人所駕駛之車牌號碼ML－9822號自小貨車
    （以下簡稱A車）由南往北行駛，因方向盤失控撞擊B護欄後
    ，戊○○所駕駛車牌號碼4168－ED號自小客貨車（以下簡稱
    C車）因閃避不及撞擊A車，僅造成車體故障，復因丁○○所
    駕駛車牌號碼Z6－4312號自小客貨車（以下簡稱D車）煞車
    失控撞擊C車，致C車駕駛戊○○1人受輕傷，詳見國道公路
    警察局第一警察隊道路交通事故初步分析研判表及警方筆錄
    及錄音。綜上，異議人僅造成車體故障，並未直接造成人員
    傷亡，無道路交通管理處罰條例第33條之適用情形，且本案
    業與戊○○完成和解，有和解書1紙為證，爰依法聲明異議
    ，請求撤銷原處分，另為適法處分等語
四、異議人即受處分人丙○○於94年10月3日本院調查時復辯稱
    ：當日係因方向盤失控，不是任意變換車道，然後偏向左邊
    護欄，後面有部車（指戊○○的車）駛來閃避不及撞過來，
    我們在等國道警察來處理，約等8分鐘，警察還沒有來，結
    果後面丁○○的車子又追撞過來，導致戊○○受傷，戊○○
    受傷是丁○○所致；我車子撞到戊○○的車子，但是那時候
    他還沒有受傷，他才會下車，當時他車內沒有受傷，只有車
    損而已，是我撞到他沒錯等語。經查：
  (一)本件異議人固於94年1月13日下午1時50分許，駕駛車牌號碼
    ML－9822號自小貨車，行經國道一號公路北上49.4公里處，
    因駕駛車輛自行駛中之中內車道駛至內側車道，撞及內側車
    道護欄，致同向行駛於內側車道之戊○○駕駛車牌號碼4168
    －ED號自小客貨車因閃避不及撞擊異議人所駕駛之上開車輛
    ，丁○○駕駛之車牌號碼Z6－4312號自小客貨車因煞車失控
    撞擊戊○○駕駛之前揭車輛乙節，此為異議人所不爭執，並
    有內政部警政署國道公路警察局交通事故初步分析研判表、
    事故現場圖、調查筆錄、道路交通事故調查報告表、內政部
    警政署國道公路警察局94年3月5日公警局交字第Z00000000
    號舉發通知單、新竹區監理所94年5月23日竹監自字第裁50
    －Z00000000號裁決書各1紙在卷可稽。
  (二)證人戊○○於上揭94年1月13日之3車追撞事件中固受有傷害
    之情事，惟(1)據證人戊○○於94年9月19日本院調查時證述
    ：與異議人駕駛之車輛發生撞擊後，車內沒有人受傷，就只
    有車損而已；我事後有受傷，並不是異議人所造成，而是另
    一位駕駛人即證人丁○○造成，那時候我和異議人的車子撞
    到之後，陷在內側護欄，我在車上就已經通知110告訴事故
    發生，之後我下車看車況，跟異議人的先生討論事故的發生
    ，同時與保險公司聯絡，……那個時候我又再次聯絡交通隊
    ，整整等了十幾分鐘，交通隊的人都沒有到場，那時候我又
    再次聯絡保險公司車子拖吊的地點，還有打電話回去公司說
    明現場狀況，我講話到一半，證人丁○○撞到我，當時我站
    在車子右後方車窗……我確定本件當時發生事故的時候，我
    人沒有受傷等語綦詳。(2)另據證人丁○○於同日本院調查時
    亦證稱：當時我駕駛車牌號碼Z6－4312號自小客貨車，從中
    壢要回林口，從內側車道要變換至第二內側車道，因為該路
    段有四線道，到49.4公里還沒有到達的時候，我先看到三角
    椎，因為三角椎已經擺放到中內車道這邊來，並沒有看到證
    人戊○○擺放的三角標誌，所以我以為前面不知道是什麼工
    程施工，我看到三角椎與車子距離很近，不到十公尺。並不
    知道前面有發生事故，我看到之後要採煞車，因為當天有下
    很大的雨，天雨路滑煞車不及，且那個路段也是下坡路段，
    然後我先撞到證人戊○○車子的右側後方，那時候證人戊○○剛好在他車子的右方，我先撞到車子，車子打滑過去車身
    才擦撞到證人戊○○；證人戊○○受傷是其造成等語明確。
  (三)至證人乙○○即第一警察隊偵查員於本院94年10月3日訊問
    時證以：製作本件舉發違反道路交通管理事件通知書係依照
    三造筆錄內容舉發，對於證人戊○○陳述他受傷的情況是證
    人丁○○造成，丁○○也同此陳述，並無意見。證人甲○○
    即第一警察隊之小隊長則補充證言：異議人會收到此舉發通
    知單，是依照本隊交通組處理小組研判交通違規責任歸屬，
    依道路交通管理處罰條例依法製單，異議人當時因在筆錄上
    所述因方向盤失控偏離車道，偏內側護欄的時候，撞及後方
    之來車，我們問證人戊○○有無受傷，戊○○說他有受傷胸
    口悶痛，乘客的腳也有受傷，第二階段他下車要處理事故，
    後行車未注意前方交通狀況，所以證人丁○○撞及前方肇事
    車輛等語在卷。綜上證人所述，於異議人駕駛車輛與證人戊○○駕駛車輛發生撞擊後、證人丁○○駕駛車輛自後追撞證
    人戊○○及其駕駛車輛前，證人戊○○並未因異議人任意變
    換車道致受傷害，況證人甲○○所述戊○○係胸口悶痛之情
    ，固為證人戊○○所自承，然無積極證據可資佐證，是以戊○○所受傷害要非異議人任意變換車道行為所致，應堪認定
    。
  (四)是異議人雖未致證人戊○○受有傷害，惟其駕駛汽車行駛於
    高速公路途中，未遵守管制規定，任意變換車道，仍該當道
    路交通管理處罰條例第33條第1項之汽車行駛於高速公路，
    不遵管制之規定之交通違規行為，雖異議人辯稱其當時自行
    駛中之中內車道變換至內側車道係因方向盤失控所致，非任
    意變換車道，惟異議人空言以方向盤失控，以為是輪胎爆炸
    ，車子送修結果，並沒有問題，且有定期保養之所辯，並無
    提出任何證據以供本院調查事故之發生係因機械故障，是尚
    難認異議人變換車道之行為有何資以免罰事由存在，從而，
    異議人之違規行為事證明確，堪以認定。
五、新竹區監理所就異議人有汽車行駛於高速公路而不遵管制之
    規定致人受傷部分，裁處吊扣駕駛執照1年，固非無見，然
    本案異議人固有不遵高速公路管制規定之交通違規行為，但
    並未致人受傷，已見前述，職是，新竹區○○○○道路交通
    管理處罰條例第33條第2項，裁處異議人吊扣駕照12個月，
    即難謂允當，是異議人之異議應有理由，爰將原處分撤銷，
    另由本院就異議人不遵高速公路管制規定之交通違規行為，
    依同條例第33條第1項、第63條第1項第1款及違反道路交通
    管理事件統一裁罰基準表，裁處罰鍰新臺幣三千元，並記違
    規點數1點，如主文第二項所示。
據上論結，應依道路交通案件處理辦法第20條，裁定如主文。
中　　華　　民　　國　　94　　年　　10　　月　　24　　日
                    交通法庭    法  官  林秋宜
以上正本證明與原本無異。
如不服本裁定，應於裁定送達後5日內向本院提出抗告狀。
中　　華　　民　　國　　94　　年　　10　　月　　24　　日
                                書記官  馮玉玲
